臺灣高等法院刑事判決
109年度上訴字第2089號
上  訴  人  臺灣宜蘭地方檢察署檢察官
上  訴  人  
即  被  告  簡志明



選任辯護人  柯士斌律師(法扶律師)  
上列上訴人等因被告違反毒品危害防制條例等案件，不服臺灣宜
蘭地方法院108年度訴字第398號，中華民國109年4月22日第一審
判決（起訴案號：臺灣宜蘭地方檢察署108年度偵字第5474、566
8、6090號），提起上訴，本院判決如下：
    主  文
原判決關於丙○○所犯如附表編號二、四、五、六暨定應執行部分
，均撤銷（含沒收）。
丙○○犯如附表編號二、四、五、六所示之罪，各處如附表編號二
、四、五、六所示之刑（含沒收）。
其餘上訴駁回。
上開撤銷改判部分與有罪之上訴駁回（即附表編號一、三）部分
所處之刑，應執行有期徒刑拾年拾月。
    事  實
一、丙○○與友人簡子浩於民國108年9月26日0時56分許，將其等
    所駕駛之車牌號碼000-0000號自用小客車停在宜蘭縣蘇澳鎮
    龍德大橋南端路邊，因形跡可疑，宜蘭縣政府警察局蘇澳分
    局馬賽派出所所長許哲銓、員警方志成即趨前盤查，丙○○因
    持有毒品為逃避查緝，竟先假意配合盤查再乘隙進入車內欲
    踩油門離去，許哲銓、方志成見狀即分別拔下車鑰匙及以身
    體擠壓丙○○。丙○○明知許哲銓、方志成均為依法執行職務之
    公務員，竟基於於公務員依法執行職務時當場施強暴之犯意
    ，與許哲銓、方志成纏鬥並將車輛開動衝撞警方，以此強暴
    方式妨害許哲銓、方志成進行盤查公務之執行，並因此使許
    哲銓受有右側膝部擦傷之傷害，方志成則受有右側手部挫傷
    、左側踝部挫傷、雙側前臂挫傷之傷害（傷害部分均未據告
    訴），嗣丙○○經警方逮捕並當場查獲所持有之第一級毒品海
    洛因3包及第二級毒品甲基安非他命9包（毛重分別為1.32及
    5.54公克，施用毒品部分業經臺灣宜蘭地方法院以109年度
    訴字第184號判決判處有期徒刑10月確定）。
二、丙○○明知甲基安非他命為毒品危害防制條例第2條第2項第2
    款所規定之第二級毒品，非經許可不得販賣及持有，竟基於
    販賣第二級毒品甲基安非他命以營利之犯意，先向某真實姓
    名、年籍均不詳之成年人購入甲基安非他命後，以其所持用
    門號0000000000號行動電話作為對外聯絡工具，先後於附表
    編號二、四、五、六「犯罪事實」欄所示之時、地，以如附
    表編號二、四、五、六「犯罪事實」欄所示之代價，販賣如
    附表編號二、四、五、六「犯罪事實」欄所示重量之甲基安
    非他命予附表編號二、四、五、六「犯罪事實」欄所示之購
    毒者（即甲○○及游大勝）。
三、丙○○明知甲基安非他命為毒品危害防制條例所管制之第二級
    毒品，且安非他命類藥物業經行政院衛生署（現改制為衛生
    福利部）分別以68年7月7日衛署藥字第221433號及69年12月
    8日衛署藥字第301124號公告列為不准登記為藥品並禁止使
    用，復於75年7月11日以衛署藥字第597627號公告重申禁止
    使用在案，係藥事法第22條第1項第1款規定之禁藥，無正當
    理由不得轉讓，竟基於轉讓禁藥之犯意，於附表編號三「犯
    罪事實」欄所示之時、地，轉讓如附表編號三「犯罪事實」
    欄所示重量之甲基安非他命予藍嘉鈞。
四、案經宜蘭縣政府警察局蘇澳分局報請臺灣宜蘭地方檢察署檢
    察官偵查起訴。 
    理  由
壹、證據能力部分
一、按被告以外之人於審判外之言詞或書面陳述，除法律有規定
    者外，不得作為證據，刑事訴訟法第159條第1項固定有明文
    ；惟被告以外之人於審判外之陳述，雖不符同法第159條之1
    至之4規定，而經當事人於審判程序同意作為證據，法院審
    酌該言詞陳述或書面陳述作成時之情況，認為適當者，亦得
    為證據；當事人、代理人或辯護人於法院調查證據時，知有
    第159條第1項不得為證據之情形，而未於言詞辯論終結前聲
    明異議者，視為有前項之同意，同法第159條之5亦定有明文
    。本件公訴人、上訴人即被告丙○○及其選任辯護人等於本院
    準備程序及審理程序中，均不爭執本院所引用如後所述之供
    述證據之證據能力，且於本院言詞辯論終結前亦均未聲明異
    議，本院審酌該等供述證據作成之情況，認均無不適當情事
    ，是依前開規定，均有證據能力。至被告辯護人雖爭執證人
    甲○○、A1於警詢中之供述無證據能力，惟本院並未引用作為
    認定被告犯罪之認定依據，而毋須論述。
二、本院以下所引用非供述證據部分，並無證據證明係公務員違
    背法定程序所取得，亦無顯有不可信之情況，且經本院合法
    調查，該等證據自得作為本案裁判之資料。　
貳、認定事實所憑證據及理由
　　被告就事實欄一所示之妨害公務（即附表編號一）、事實欄
    二所示關於販賣第二級毒品予證人游大勝（即附表編號四、
    五、六）暨事實欄三所示轉讓第二級毒品予藍嘉鈞（即附表
    編號三）部分坦承不諱，惟矢口否認於108年9月23日下午16
    時許在宜蘭縣五結鄉學進路與中正路3段路口處，以3千元之
    代價販賣第二級毒品甲基安非他命1包予證人甲○○（即附表
    編號二），辯稱：當日通訊監察譯文僅能證明被告與甲○○曾
    於案發當時在被告所駕駛車輛旁見面，目的係為拿取甲○○掉
    落在被告車上之行動電話，而無法證明雙方有進行毒品交易
    ，況當時見面既為偶發事件，豈會隨機進行毒品交易。至於
    甲○○於偵訊中所指交付3千元予被告，依證人即甲○○女友呂
    佳珍所供陳，係清償欠款而非交付購毒款，證人呂佳珍更未
    見到毒品交易或甲○○事後身上放有毒品，自不得以甲○○片面
    指述認定被告販毒予甲○○云云。經查：
一、事實欄一部分
　　上開事實，業據被告於警詢、檢察官訊問、原審及本院審理
    時坦承不諱，並有職務報告、臺北榮民總醫院蘇澳分院診斷
    證明書及現場暨員警受傷照片等附卷可參，足認被告上開自
    白應與事實相符，足堪採信。
二、事實欄二關於3次販賣第二級毒品予證人游大勝部分（即附
    表編號四、五、六）
　　上開事實，業據被告於本院審理時坦承不諱，核與證人游大
    勝於偵訊及原審證述大致相符，並有通訊監察譯文1份附卷
    可參，足認被告上開自白應與事實相符，應堪採信。
三、事實欄三關於轉讓第二級毒品予證人藍嘉鈞部分（即附表編
    號三）
　　上開事實，業據被告於檢察官訊問、原審及本院審理時坦承
    不諱，核與證人藍嘉鈞於警詢時證述之情節相符，足認被告
    上開自白應與事實相符，亦堪採信。
四、事實欄二關於販賣第二級毒品予證人甲○○部分（即附表編號
    二）　　
　㈠證人甲○○於檢察官訊問時證述：伊有施用甲基安非他命，伊
    都向被告買新臺幣（下同）1,500元之毒品，有時候會賒帳
    ；被告的毒品有固定包裝；通訊監察譯文所示108年9月23日
    10時50分、11時57分、12時17分、12時37分、13時、14時32
    分、15時40分之對話紀錄，是伊與被告聯繫找行動電話及購
    買毒品的對話，該次交易有成功；當天被告開車去伊家，先
    跟伊要一筆帳，但是伊沒有錢，之後伊幫被告看他自用小客
    車的喇叭，伊因為彎腰而使行動電話掉在被告車上，伊有打
    電話聯絡，並跟被告約在宜蘭縣五結鄉學進路與中正路3 段
    路口見面；伊上被告的車後有找到行動電話；之後伊跟伊女
    友呂佳珍拿3,000元向被告買甲基安非他命1包，在路邊交易
    並一手交錢一手交貨；呂佳珍有無看到伊不知道，但呂佳珍
    知道伊拿3,000元是要買甲基安非他命，而且那也是伊賺的
    錢，伊的錢都交給呂佳珍；伊所述實在，因為伊知道偽證罪
    的處罰等語（見108年度他字第882號卷第143頁至第144頁背
    面），觀諸證人甲○○與被告素無怨隙，當無虛偽陳述以誣陷
    被告之必要，而證人甲○○對於當日見面先係為了拿取掉落在
    車上之行動電話，復有交易毒品之情節記憶深刻，證人甲○○
    證述之內容應具有相當之可信度；另參酌證人呂佳珍於原審
    審理時證述：伊認識甲○○，甲○○是伊男朋友，伊與甲○○都有
    施用甲基安非他命，也會將毒品放在吸食器裡一起用；甲○○
    沒有跟伊說過毒品來源，伊也沒有問；伊見過被告1、2次，
    108年9月23日16時許是第2次見到被告，當天是伊的生日，
    因為甲○○把行動電話掉在被告的車上，甲○○找不到行動電話
    ，伊就用伊的行動電話google幫他找到行動電話，是定位在
    五結，伊就跟甲○○說他的行動電話在何處，甲○○就騎機車載
    伊去找行動電話，到現場的時候甲○○打電話給被告，甲○○跟
    被告說他人在被告車子旁邊，他要拿行動電話；甲○○的錢都
    在伊身上，甲○○說他有欠被告錢，所以跟伊拿錢要還給被告
    ，伊拿了2,000元或3,000元給甲○○，然後甲○○就去被告的車
    上拿行動電話，伊在機車上面等，甲○○的頭、身體是進到車
    內，但是沒有進入車內坐下來也沒有關起門，甲○○拿完行動
    電話後，伊與甲○○就離開了，伊事後沒有看到甲○○身上有沒
    有毒品，因為回家之後伊就跟甲○○吵架，後來伊吃安眠藥去
    睡覺等語（見原審卷第225頁至第231頁），並有通訊監察譯
    文1份附卷可佐（見108年度偵字第5668號卷第70頁至第71頁
    ）。是於108年9月23日15時40分許證人甲○○與被告見面時，
    證人呂佳珍雖未在旁聽聞兩人交談之過程，然證人甲○○確有
    向證人呂佳珍取得現金款項，核與證人甲○○上開證述取得行
    動電話後有以3,000元向被告購買毒品甲基安非他命之情節
    一致，足以認定證人甲○○上開證述購買毒品甲基安非他命之
    情，應為屬實。
　㈡至於證人呂佳珍於原審審理時證述：拿完行動電話後，伊與
    甲○○就離開了，伊事後沒有看到甲○○身上有沒有毒品，因為
    回家之後伊就跟甲○○吵架，後來伊就吃安眠藥去睡覺，伊不
    知道甲○○有拿3,000元去買甲基安非他命，他只跟伊說要拿3
    ,000元去還錢，時間太久伊忘了是2,000元或3,000元，且那
    段時間伊有吃安眠藥，伊真的不知道甲○○拿錢要去買甲基安
    非他命；甲○○是欠被告朋友15,000元，被告的朋友曾經叫另
    1個朋友去向甲○○要錢，有問甲○○15,000元何時還，那時候
    伊有在場，所以伊知道是欠15,000元，甲○○欠那個人錢，甲○○不敢跟那個人聯絡，所以請被告將錢交給那個人，伊第1
    次看到被告的時候就是被告跟1個朋友來伊家，來向甲○○討
    錢，他們就是來幫借錢的那個人傳話，因為甲○○都不接借錢
    的人電話；伊忘記拿行動電話的那天，被告有沒有跟甲○○要
    他還他朋友的錢，伊只記得甲○○跟伊拿錢說要還錢云云（見
    原審卷第225頁至第231 頁）。然參諸證人呂佳珍於證人甲○○交付3,000元予被告時並未在場，而未實際聽聞被告與證人
    甲○○之對話內容，證人甲○○自有可能不願意證人呂佳珍知悉
    其有購買毒品之情事，始會告知證人呂佳珍拿錢之目的係為
    還債。況觀諸被告於偵、審中均未供述當日16時許有代他人
    向證人甲○○追索債務，通訊監察譯文中亦未有相關追討款項
    之通話。而證人甲○○當日若係為了還款而交付3,000元予被
    告，被告自無需於偵、審中均否認有收受3,000元之必要，
    益徵證人甲○○交付予被告之3,000元，係為了購毒而交付，
    是證人呂佳珍此部分之證述，僅為臆測之詞，不足為有利於
    被告之認定。而被告前開辯解均要無可採。
　㈢復衡以近年來毒品之濫用，危害國民健康與社會安定日益嚴
    重，治安機關對於販賣或施用毒品之犯罪行為，無不嚴加查
    緝，各傳播媒體對於政府大力掃毒之決心亦再三報導，已使
    毒品不易取得且物稀價昂，苟被告於有償交付毒品甲基安非
    他命予買受人之交易過程中無利可圖，縱屬至愚，亦無甘冒
    被取締移送法辦判處重刑之危險而平白從事上開毒品交易之
    理，是被告販入之價格必較其出售之價格為低，而有從中以
    買賣價差或量差謀利之意圖及事實，應屬合理認定；又販賣
    毒品甲基安非他命係違法行為，非可公然為之，而毒品甲基
    安非他命亦無公定價格，係可任意分裝增減分量，且每次買
    賣之價格、數量，亦隨時依雙方之關係深淺、資力、需求量
    、對行情之認知、來源是否充裕、查緝是否嚴緊、購買者被
    查獲時供述購買對象之可能風險之評估等因素，而異其標準
    ，機動調整，非可一概論之，而販賣之利得，除非經行為人
    詳細供出各次所販賣毒品之進價及售價，且數量俱臻明確外
    ，實難查得其交易實情，然販賣者從價差或量差中牟利，方
    式雖異，惟其販賣行為在意圖營利則屬同一。從而，舉凡有
    償交易，除足以反證其確係另基於某種非圖利本意之關係外
    ，通常尚難因無法查悉其精確之販入價格，作為是否高價賣
    出之比較，諉以無營利之意思而阻卻販賣犯行之追訴。本案
    被告販賣第二級毒品甲基安非他命予證人甲○○之犯行係屬重
    罪，如於買賣之過程中無利可圖，被告當無甘冒觸犯刑罰之
    高度風險幫助他人取得毒品之理，是被告主觀上顯有營利之
    意圖而販賣第二級毒品之犯意，亦堪認定。
  ㈣調查證據與否之說明：
　　刑事訴訟法所稱依法應於審判期日調查之證據，係指與待證
    事實有重要關係，在客觀上顯有調查必要性之證據而言。若
    證據有不能調查之情形者，即欠缺其調查之必要性（刑事訴
    訟法第163條之2第2項第1款參照），因而未予調查，自無違
    法可言。本件被告於本院審理時雖聲請傳喚證人甲○○，欲以
    證明其並無如事實欄二即附表編號二所示販賣第二級毒品予
    甲○○之犯行云云。然證人甲○○於原審及本院經傳喚、拘提均
    無著，且現亦未在監所執行，有本院在監在押全國紀錄表附
    卷可佐（本院卷第243至247頁）。準此，可見證人甲○○實際
    去向不明，已無法傳喚或拘提，自有調查不能之情形，依上
    開說明，即無調查之必要，本院爰即未予調查，而被告亦以
    捨棄傳喚（本院卷第265頁），併此敘明。
五、綜上，本件事證明確，被告上開各犯行均堪以認定，俱應  
    依法論科。
參、論罪科刑
一、新舊法比較部分
　㈠被告行為後，刑法第135條第1項雖於108年12月25日經修正公
    布，同年12月27日施行，惟查修正後之規定係依刑法施行法
    第1條之1第2項前段規定將罰金數額提高為30倍，亦即將原
    本之銀元3百元（經折算為新臺幣後為9千元）修正為新臺幣
    9千元，其修正之結果不生有利或不利於行為人之情形，非
    屬法律變更，自不生新舊法比較之問題，而應依一般法律適
    用原則，逕行適用裁判時法。
　㈡另被告為本案之販賣第二級毒品犯行後，毒品危害防制條例
    第4條第2項於109年1月15日修正公布，於同年7月15日生效
    施行，修正前該條項之法定刑為「無期徒刑或7年以上有期
    徒刑，得併科1000萬元以下罰金」，修正後該條項之法定刑
    為「無期徒刑或10年以上有期徒刑，得併科1500萬元以下罰
    金」，修正後之有期徒刑最低刑度及併科罰金最重刑度業經
    提高，經比較新舊法，修正後之規定並未較有利於被告，自
    應依刑法第2條第1項前段規定，適用修正前即被告行為時之
    毒品危害防制條例第4條第2項規定論處。
二、甲基安非他命為毒品危害防制條例第2條第2項第2款所列管
    之第二級毒品，依法不得販賣、持有。又甲基安非他命亦屬
    藥事法所稱之禁藥（即藥事法第22條第1款所稱經中央衛生
    主管機關明令公告禁止製造、調劑、輸入、輸出、販賣或陳
    列之毒害藥品），明知為禁藥而轉讓者，藥事法第83條定有
    處罰明文。故行為人明知甲基安非他命為禁藥而轉讓予他人
    者，除成立毒品危害防制條例第8條第2項之轉讓第二級毒品
    罪外，亦構成藥事法第83條第1項之轉讓禁藥罪，此係屬同
    一犯罪行為而同時有2種法律可資處罰之法條競合情形，應
    依「重法優於輕法」、「後法優於前法」等法理，擇一處斷
    。而93年4月21日修正後之藥事法第83條第1項轉讓禁藥罪之
    法定本刑為7年以下有期徒刑，得併科500萬元以下罰金，較
    毒品危害防制條例第8條第2項轉讓第二級毒品罪之法定本刑
    6月以上5年以下有期徒刑，得併科70萬元以下罰金為重，是
    轉讓甲基安非他命之第二級毒品，除轉讓達一定數量（依行
    政院毒品危害防制條例第8條第6項授權，於98年11月20日以
    院台法字第0980073647號令修正發佈之「轉讓毒品加重其刑
    之數量標準」第2條第1項第2款規定，轉讓第二級毒品達淨
    重10公克以上），或成年人對未成年人為轉讓行為，或明知
    為懷胎婦女而對之為轉讓行為，依毒品危害防制條例第8條
    第6項、第9條各有加重其刑至二分之一之特別規定，而應依
    各該分則加重規定處罰者外，均應依藥事法第83條第1項規
    定處罰。
三、核被告就事實一即附表編號一所為，係犯刑法第135條第1 
    項之對於公務員依法執行職務施強暴罪；就事實二即附表編
    號二、四、五、六所為，均係犯修正前毒品危害防制條例第
    4條第2項之販賣第二級毒品罪；就事實三即附表編號三所為
    ，係犯藥事法第83條第1項之轉讓禁藥罪。被告各次販賣前
    持有甲基安非他命之低度行為，應均為販賣之高度行為所吸
    收，不另論罪。被告所為轉讓禁藥犯行中，持有甲基安非他
    命之行為與轉讓行為同為實質上一罪之階段關係，高度之轉
    讓行為既已依藥事法加以處罰，依法律適用完整性之法理，
    其低度之持有甲基安非他命行為，自不能再行割裂適用毒品
    危害防制條例，而藥事法對於持有禁藥之行為未設有處罰規
    定，是被告轉讓前持有甲基安非他命之低度行為，不另論為
    轉讓之高度行為所吸收。
四、被告所犯上開如附表一至六所示6次犯行之犯意各別，行為
    互殊，均應予分論併罰。
五、累犯是否加重
　㈠依司法院釋字第775號解釋意旨，有關刑法第47條第1項累犯
    加重本刑之規定，尚不生違反憲法一行為不二罰原則之問題
    ，惟其不分情節，基於累犯者有其特別惡性及對刑罰反應力
    薄弱等立法理由，一律須加重最低本刑，於不符合刑法第59
    條所定要件之情形下，致生行為人所受之刑罰超過其所應負
    擔罪責之個案，其人身自由因此遭受過苛之侵害部分，對人
    民受憲法第8條保障之人身自由所為限制，不符憲法罪刑相
    當原則，牴觸憲法第23條比例原則。於此範圍內，在有關機
    關依該解釋意旨修正刑法第47條前，為避免發生上述罪刑不
    相當之情形，法院就該個案應依該解釋意旨，裁量是否加重
    最低本刑，不宜一律加重。本諸上揭解釋意旨，係指法院認
    為個案應量處最低法定刑為適當，又無法適用刑法第59條酌
    量減輕規定之情形，始應依本解釋意旨裁量不依累犯規定加
    重最低本刑。倘法院已就個案具體情節綜合觀察，審酌加重
    最低本刑後，認無有過苛情形，應認其裁量加重，並無違法
    可言（最高法院108年度台上字第2828號判決意旨參照）。
　㈡經查，被告前因施用毒品等案件，經原審法院分別以103年度
    簡字第588號、103年度易字第366號判決判處有期徒刑5 月
    、6月，並經原審以104年度聲字第679號裁定定應執行有期
    徒刑9月確定；又因施用毒品等案件，經原審法院及臺灣新
    北地方法院分別以104年度訴字第79號、104年度訴字第326
    號、104年度訴字第372號、104年度訴字第453號判決判處有
    期徒刑8月、7月、7月、6月、5月、1年，復經原審法院以10
    5年度聲字第202號裁定定應執行有期徒刑2年8月確定，經接
    續執行上開有期徒刑，於107年2月7日假釋出監並交付保護
    管束，於107年9月24日假釋期滿未經撤銷假釋，未執行之刑
    以已執行完畢，有本院被告前案紀錄表附卷可按，其受有期
    徒刑執行完畢，於5年以內故意再犯本件最重本刑為有期徒
    刑以上之各罪，均為累犯。
　㈢本院審酌被告前因犯多次施用毒品罪，經法院為科刑判決確
    定並執行完畢，自被告之犯罪手段及所顯現之習性以觀，被
    告顯未因前案有期徒刑執行完畢，而心生警惕，竟再犯本件
    罪質更重之販賣毒品罪及轉讓禁藥罪，顯見其對刑罰反應力
    薄弱，有特別之惡性，就附表編號二、四、五、六所示撤銷
    改判部分之犯行，均應依刑法第47條第1項累犯之規定加重
    其最低本刑（其中販賣第二級毒品之法定刑為無期徒刑部分
    ，依刑法第65條第1項，不得加重）；至於附表編號一、三
    所示上訴駁回部分是否依累犯規定予以加重其刑，詳後述。
六、按刑法第59條規定之酌量減輕其刑，必須犯罪另有特殊之原
    因與環境，在客觀上足以引起一般同情，認為即使予以宣告
    法定最低度刑，猶嫌過重者，始有其適用。此所謂法定最低
    度刑，固包括法定最低本刑；惟遇有其他法定減輕之事由者
    ，則應係指適用其他法定減輕事由減輕後之最低度刑而言。
    倘被告別有其他法定減輕事由者，應先適用法定減輕事由減
    輕其刑後，猶認其犯罪之情狀顯可憫恕，即使科以該減輕後
    之最低度刑仍嫌過重者，始得適用刑法第59條規定酌量減輕
    其刑。而此項犯罪情狀是否顯可憫恕而酌量減輕其刑之認定
    ，亦屬法院得依職權自由裁量之事項。查被告就附表編號四
    、五、六所示之販賣第二級毒品罪，雖經依刑法第47條第1
    項規定加重其刑（無期徒刑部分依法不得加重），惟無情輕
    法重之憾。且衡以被告無視政府反毒政策及宣導，仍多次意
    圖營利而販賣第二級毒品，其行為就國人身心健康及社會秩
    序有高度破壞情事，危害至鉅，當非個人一己生命、身體法
    益所可比擬，復考量被告正值青壯，尤應依循正軌獲取所得
    ，且更應與友人相互提攜，而非販賣毒品供其吸食，戕害他
    人身心；而其於本件販賣第二級毒品之作為，相較於安分守
    己正當工作者，顯無法引起一般人之同情或憫恕。是被告既
    無畏嚴刑之峻厲，僅為貪圖不法利益，並鋌而走險販賣第二
    級毒品，自應為其行為負責。因此，綜觀其情節，實難認屬
    犯罪情節輕微，洵應嚴厲規範，誠無另有特殊之原因或堅強
    事由，而在客觀上足以引起一般同情之處，自無再依刑法第
    59條規定減輕其刑之餘地，辯護人為被告請求就附表編號四
    、五、六所示販賣甲基安非他命予游大勝部分，依刑法第59
    條規定酌減情形，實無可採。 　　
肆、上訴之判斷
一、撤銷改判部分及其理由（即附表編號二、四、五、六暨所定
    應執行刑部分）
　㈠原審經詳細調查後，以被告犯如附表二、四、五、六所示之
    販賣第二級毒品罪事證明確，分別予以論罪科刑及沒收，固
    非無見。惟查：⒈被告行為後，毒品危害防制條例第4條第2
    項之規定業經修正，原審未及為新舊法比較，尚有未洽。⒉
    另被告於本院審理時已能就附表編號四、五、六犯行全部坦
    承不諱，表達知錯之意，不再為無謂爭執，是此等犯行量刑
    基礎亦已有變更，原審未及審酌，容有未洽。被告上訴意旨
    就附表編號四、五、六所示犯行主張已認罪而請求從輕量刑
    ，為有理由，另就附表編號二部分否認犯行，則無理由。惟
    原判決上開部分既有前揭可議之處，已屬無可維持，自應由
    本院就被告所犯如附表二、四、五、六之販賣第二級毒品犯
    行暨所定應執行刑均予以撤銷改判。
　㈡量刑 　
　　爰審酌被告知悉毒品對社會秩序及國民健康危害至深且鉅，
    嚴重影響社會治安，若有販賣行為，更應嚴加非難，詎其明
    知毒品對人體健康戕害甚鉅，為牟取利益，無視國家杜絕毒
    品犯罪之禁令，販賣甲基安非他命供他人施用，肇生他人施
    用毒品之來源，戕害國民身心健康，並有滋生其他犯罪之可
    能，所為實值非難，兼衡被告犯後態度、犯罪動機、目的、
    手段、各次所得，並考量被告之生活狀況（被告自陳家庭經
    濟狀況貧寒並育有2名）、智識程度（被告自陳國中畢業）
    等一切情狀，酌情分別量處如主文欄第2項即附表編號二、
    四、五、六「本院主文」欄所示之刑。
　㈢沒收之說明
　⒈扣案之行動電話1支（含門號0000000000號SIM卡1張），為被
    告就附表編號二、四、五、六販賣第二級毒品犯行中用以聯
    繫買賣毒品事宜之物等情，業經認定如前，且上開行動電話
    為被告所有乙情，據被告於原審審理時供述明確，爰依毒品
    危害防制條例第19條第1項之規定，宣告沒收之。
  ⒉被告就附表編號二、四、五、六所示各次毒品交易所得，為
    被告之犯罪所得，雖未扣案，應依刑法第38條之1第1項前段
    及第3項規定，諭知沒收之，並於全部或一部不能沒收或不
    宜執行沒收時，追徵其價額。
  ⒊扣案之第二級毒品甲基安非他命4包、吸食器1支、提撥管1 
    支、均為被告施用毒品所用之物，業據被告於原審審理時供
    述明確（見原審卷第392頁至第393頁），應由檢察官於另案
    施用毒品案件中一併聲請宣告沒收，至於扣案之皮革包1個
    、現金2,100元、不明粉末1包，並非違禁物，卷內亦無證據
    證明與本件犯行有所關連，爰不併與宣告沒收。
二、上訴駁回部分　
　㈠有罪部分　　　　
    被告所犯如事實欄一、三部分
　　原審經調查後，本於相同見解，就被告就事實欄一、三所犯
    ，分別論以刑法第135條第1項之對於公務員依法執行職務施
    強暴罪、藥事法第83條第1項之轉讓禁藥罪，復因被告於前
    案有期徒刑執行完畢5年內，故意再犯本件有期徒刑以上之
    各罪，應論累犯，惟就事實欄一之妨害公務罪部分，無法遽
    認其有特別惡性及對刑罰反應力薄弱之情形，依司法院大法
    官會議解釋第775號意旨，未加重其最低本刑；另就事實欄
    三所犯之藥事法第83條第1項之轉讓禁藥罪部分，則有顯見
    其對刑罰反應力薄弱，有特別之惡性情事，依刑法第47條第
    1項累犯之規定加重其最低本刑；復衡酌其因持有毒品，見
    警員盤查，竟開車衝撞警員，致警員許哲銓、方志成受有傷
    害，所為自屬非是，法治觀念淡薄，又考量毒品對社會秩序
    及國民健康危害至深且鉅，嚴重影響社會治安，被告明知毒
    品對人體健康戕害甚鉅，無視國家杜絕毒品犯罪之禁令，轉
    讓甲基安非他命供他人施用，肇生他人施用毒品之來源，戕
    害國民身心健康，所為實值非難；兼衡被告犯後態度（就此
    部分自始坦承犯行）、犯罪動機、目的、手段，並考量其之
    生活狀況（被告自陳家庭經濟狀況貧寒）、智識程度（被告
    自陳國中畢業）等一切情狀，酌情均量處有期徒刑7月，經
    核原審就此等部分之認事及用法均無不合，量刑亦俱屬妥適
    。被告雖上訴主張就妨害公務部分犯罪態樣輕微、被害人未
    提出告訴，另轉讓甲基安非他命部分則自始坦承犯行，數量
    亦極少，與朋友一同施用更屬情節輕微，原審量刑顯然過重
    、違反比例原則，請求從輕量刑。然刑事審判旨在實現刑罰
    權之分配的正義，故法院對有罪被告之科刑，應符合罪刑相
    當之原則，使輕重得宜，罰當其罪，以契合社會之法律感情
    ，此所以刑法第57條明定科刑時應審酌一切情狀，尤應注意
    該條所列10款事項以為科刑輕重之標準，俾使法院就個案之
    量刑，能斟酌至當。而量刑輕重係屬事實審法院得依職權自
    由裁量之事項，苟已斟酌刑法第57條各款所列情狀而未逾越
    法定刑度，不得遽指為違法（最高法院72年台上字第6696號
    判例參照）。查原審判決就被告所犯如事實欄一、三之科刑
    部分，已審酌刑法第57條各款所列情狀，於法定刑度之內予
    以量定，並已衡酌被告犯罪後之態度，業已論述如上，客觀
    上並無明顯濫權或失之過重之情形，亦未違反比例原則，核
    無違法或不當。從而，被告上訴指摘原審量刑過重云云，並
    非可採。其僅係就原審之量刑反覆爭執，並未再有其他舉證
    為憑，是以被告此部分犯行量刑基礎並未改變，被告此等部
    分上訴均為無理由，應俱予駁回。
  ㈡被告上開撤銷改判部分與有罪上訴駁回部分所處之刑，應執
    行如主文欄第4項所示之刑。
　㈢無罪部分
  ⒈公訴意旨略以：被告丙○○明知甲基安非他命為毒品危害防制
    條例所定之第二級毒品，不得非法販賣，竟基於販賣第二級
    毒品之犯意，於108年10月5日2、3時許，經甲○○與之聯繫購
    買甲基安非他命事宜後，由被告至甲○○位在宜蘭縣○○鎮○○路
    000○0號住處內，以1,500元之代價，販賣甲基安非他命1小
    包予甲○○，甲○○並當場支付1,500元予被告，因認被告涉犯
    毒品危害防制條例第4 條第2 項販賣第二級毒品罪嫌云云。
  ⒉按犯罪事實應依證據認定之，無證據不得認定犯罪事實；再
    不能證明被告犯罪者，即應諭知無罪之判決，刑事訴訟法第
    154條第2項、第301條第1項分別定有明文。又事實之認定，
    應憑證據，如未能發現相當證據，或證據不足以證明，自不
    能以推測或擬制之方法，為裁判基礎；且認定不利於被告之
    事實須依積極證據，苟積極證據不足為不利於被告事實之認
    定時，即應為有利於被告之認定；另認定犯罪事實所憑之證
    據，雖不以直接證據為限，間接證據亦包括在內，然而無論
    直接證據或間接證據，其為訴訟上之證明，須於通常一般之
    人均不致有所懷疑，而得確信其為真實之程度者，始得據為
    有罪之認定，倘其證明尚未達到此一程度，而有合理之懷疑
    存在而無從使事實審法院得有罪之確信時，即應由法院為被
    告無罪之判決（最高法院40年台上字第86號、30年上字第81
    6號、76年台上字第4986號判例參照）。另按施用毒品者，
    其所稱毒品係向某人購買之供述，須補強證據以擔保其供述
    之真實性。蓋施用毒品者其供述之憑信性原不及於一般人，
    況施用毒品者供出來源，因而破獲者，毒品危害防制條例第
    17條復規定得減輕其刑，其有為邀減輕其刑之寬典而為不實
    陳述之可能，則其供述之真實性自易使一般人產生合理之懷
    疑。是施用毒品者關於其向某人購買毒品之供述，必須有補
    強證據資為佐證，以擔保其供述之真實性，俾貫徹嚴格證明
    之證據原則。又關於毒品施用者所稱向某人購買毒品之供述
    ，必須有補強證據資為佐證，係指毒品購買者之供述縱使查
    無瑕疵，仍須有補強證據資為佐證而言。至此所謂之補強證
    據，必須與施用毒品者之供述，具有相當程度之關聯性，且
    足使一般人對於施用毒品者之供述無合理之懷疑存在，而得
    確信其為真實，始足當之（最高法院98年台上字第5557號判
    決意旨參照）。
　⒊另按犯罪事實之認定，係據以確定具體的刑罰權之基礎，自
    須經嚴格之證明，故其所憑之證據不僅應具有證據能力，且
    須經合法之調查程序，否則即不得作為有罪認定之依據，倘
    法院審理之結果，認為不能證明被告犯罪，而為無罪之諭知
    ，即無刑事訴訟法第154條第2項所謂「應依證據認定」之犯
    罪事實之存在，因此，同法第308條前段規定，無罪之判決
    書只須記載主文及理由，而其理由之論敘，僅須與卷存證據
    資料相符，且與經驗法則、論理法則無違即可，所使用之證
    據亦不以具有證據能力者為限，即使不具證據能力之傳聞證
    據，亦非不得資為彈劾證據使用，故無罪之判決書毋庸就所
    持證據是否例外具有證據能力加以論敘說明（最高法院100
    年度台上字第2980號判決意旨參照）。
  ⒋公訴意旨認被告涉犯上開於108年10月5日凌晨2、3時許販賣
    第二級毒品予甲○○之犯行，無非以證人甲○○於警詢及偵訊暨
    證人呂佳珍於警詢之證述為其論據。檢察官上訴意旨則略以
    ：被告自承於108年10月5日凌晨在甲○○住處與之見面，並攜
    帶甲基安非他命等語明確，而甲○○於被執行搜索查獲之當日
    上午警詢筆錄中即證述向被告購買毒品時間為108年10月5日
    凌晨2、3時許，以案重初供及日常實務經驗判斷，證人甲○○
    於警詢證述可信為真實，況證人呂佳珍於警詢中亦證述被告
    於108年10月5日凌晨確有前往甲○○之住處等語。而被告於10
    8年9月23日下午販售甲基安非他命予甲○○之犯行業經原審認
    定有罪屬實，顯然被告與證人甲○○間之甲基安非他命交易並
    非僅有一次，而係多次，可證證人甲○○前開所述證詞均為事
    實，並非虛構杜撰，原審卻認證人呂佳珍之證述無法為證人
    甲○○證述內容之補強證據，應有違誤。又證人甲○○與被告並
    無怨隙，當無虛偽陳述以誣陷被告之必要，其證述於108年1
    0月5日凌晨在住處向被告購買甲基安非他命並隨即施用，後
    於當日上午7時許遭查獲並扣得吸食器，經採尿送檢更呈現
    安非他命陽性反應，並經提起公訴，此均可作為證人甲○○證
    述內容之補強證據，原審判決認僅有證人單一指述，並非妥
    適云云。
  ⒌經查
  ⑴證人甲○○雖於108年10月5日凌晨，遭警查獲在住處施用甲基
    安非他命並扣得吸食器，經採尿送檢亦呈現安非他命陽性反
    應而由檢察官提起公訴等節，惟上情僅得證明證人甲○○有施
    用甲基安非他命之犯行，而無從遽以甲○○施用甲基安非他命
    屬實，做為其指述於108年10月5日凌晨所施用之甲基安非他
    命係向被告所購得之補強證據。
　⑵另證人呂佳珍於警詢及原審審理時均證述：伊見過被告1、2 
    次，108年10月5日3、4時許，被告確實有到甲○○位於公正路
    的住處，當時伊至巷口的便利商店幫被告買便當；伊不知道
    被告半夜去伊家做何事，伊也不知道甲○○跟被告買毒品，因
    為被告一來就拿200元叫伊去買便當，伊買回來被告就已經
    離開了，且伊買完便當回來又跟甲○○吵架並離開家，所以甲○○也沒有跟伊說被告來做何事等語（見108 年度他字第882
    號卷第162頁；原審卷第235頁至第231頁），故證人呂佳珍
    於被告108年10月5日至其住處時，因外出購物，而未目擊被
    告與證人甲○○之交談內容及所為何事，是證人呂佳珍之證述
    ，仍無法為證人甲○○證述於108年10月5日凌晨所施用之甲基
    安非他命係向被告所購得之補強證據。
　⑶基此，證人甲○○雖於警詢及偵訊中均證述被告有於108年10月
    5日2、3時許在其位於宜蘭縣○○鎮○○路000○0號之住處，以1,
    500元之代價販售甲基安非他命1包予伊云云（108 年度他字
    第882號卷第132頁至第134頁背面；108年度他字第882號卷
    第143頁至第144頁背面）。然本件卷內除證人甲○○上開證述
    之內容外，並無其他之補強證據，是證人甲○○前揭於警詢及
    偵查中之證述，是否確與事實相符，均顯有合理懷疑存在之
    餘地，尚難執為認定被告有與證人甲○○於108年10月5日凌晨
    2、3時許，有進行甲基安非他命之交易，而為販賣第二級毒
    品之犯行，此部分既不能證明被告犯罪，依法應為無罪之諭
    知。
　⒍駁回上訴之說明
  ⑴原審經詳細調查後，基於相同認定，認檢察官所舉之證據尚
    未達於使通常一般人均不致有所懷疑，而得確信其上開經起
    訴之犯罪事實為真實之程度，因此以起訴之證據不能證明，
    就被告涉犯上開販賣第二級毒品部分為無罪之諭知，其認事
    用法，核無違誤。　
　⑵且按刑事訴訟新制採行改良式當事人進行主義，檢察官負有
    實質舉證責任，法院僅立於客觀、公正、超然之地位而為審
    判，是倘檢察官無法提出證據，以說服法院形成被告有罪之
    心證，即應為被告無罪之諭知，俾落實無罪推定原則，此觀
    諸刑事訴訟法第154條第1項、第2項、第161條第1項、第2項
    及第301條第1項規定即明。本件檢察官徒以前揭理由提起上
    訴，指摘原判決不當，然其上訴所指各情，僅係本案卷內相
    同事證之相異評價，其上訴指摘原判決上開部分不當，自非
    可採，故其此部分上訴為無理由，應予駁回。至檢察官雖聲
    請傳喚證人即案發當日證人甲○○為警查獲時一同在場之乙○○
    ，惟卷內並無證據證明證人乙○○於被告在當日凌晨2、3時許
    前往甲○○住處時亦一同在場，且經本院合法傳喚未到庭，復
    拘提未獲，現亦未在監所執行，有本院在監在押全國紀錄表
    附卷可佐（本院卷第253至256頁）。準此，可見證人乙○○實
    際去向不明，已無法傳喚或拘提，同有調查不能之情形，檢
    察官於本院審理時並已捨棄傳喚該證人（見本院卷第265頁
    ），是尚無從以證人乙○○之證述比對甲○○所述是否與客觀事
    實相符，附此敘明。
據上論斷，應依刑事訴訟法第368條、第369條第1項前段、第364
條、第299條第1項前段，判決如主文。
本案經檢察官陳怡龍提起公訴，檢察官孫源志及被告均提起上訴
，由檢察官壽勤偉到庭執行職務。
中　　華　　民　　國　　109 　年　　10　　月　　28　　日
                  刑事第十五庭  審判長法　官  劉興浪
                                      法　官  林怡秀
                                      法　官  古瑞君
以上正本證明與原本無異。
除附表編號1部分不得上訴外，其餘部分如不服本判決，應於收
受送達後20日內向本院提出上訴書狀，其未敘述上訴之理由者並
得於提起上訴後20日內向本院補提理由書（均須按他造當事人之
人數附繕本）「切勿逕送上級法院」。
檢察官若對無罪部分上訴，應符合刑事妥速審判法第9條之規定
。
刑事妥速審判法第9條：
除前條情形外，第二審法院維持第一審所為無罪判決，提起上訴
之理由，以下列事項為限：
一、判決所適用之法令牴觸憲法。
二、判決違背司法院解釋。
三、判決違背判例。
刑事訴訟法第377條至第379條、第393條第1款之規定，於前項案
件之審理，不適用之。
                                      書記官  林君縈
中　　華　　民　　國　　109 　年　　10　　月　　28　　日
附錄：本案論罪科刑法條全文
刑法第135條
對於公務員依法執行職務時，施強暴脅迫者，處三年以下有期徒
刑、拘役或九千元以下罰金。
意圖使公務員執行一定之職務或妨害其依法執行一定之職務或使
公務員辭職，而施強暴脅迫者，亦同。
犯前二項之罪，因而致公務員於死者，處無期徒刑或七年以上有
期徒刑；致重傷者，處三年以上十年以下有期徒刑。

修正前毒品危害防制條例第4條
製造、運輸、販賣第一級毒品者，處死刑或無期徒刑；處無期徒
刑者，得併科新臺幣二千萬元以下罰金。
製造、運輸、販賣第二級毒品者，處無期徒刑或七年以上有期徒
刑，得併科新臺幣一千萬元以下罰金。
製造、運輸、販賣第三級毒品者，處七年以上有期徒刑，得併科
新臺幣七百萬元以下罰金。
製造、運輸、販賣第四級毒品者，處五年以上十二年以下有期徒
刑，得併科新臺幣三百萬元以下罰金。
製造、運輸、販賣專供製造或施用毒品之器具者，處一年以上七
年以下有期徒刑，得併科新臺幣一百萬元以下罰金。
前五項之未遂犯罰之。

藥事法第83條
明知為偽藥或禁藥，而販賣、供應、調劑、運送、寄藏、牙保、
轉讓或意圖販賣而陳列者，處7年以下有期徒刑，得併科新臺幣5
千萬元以下罰金。
犯前項之罪，因而致人於死者，處7年以上有期徒刑，得併科新
臺幣1億元以下罰金；致重傷者，處3年以上12年以下有期徒刑，
得併科新臺幣7千5百萬元以下罰金。
因過失犯第1項之罪者，處2年以下有期徒刑、拘役或科新臺幣5
百萬元以下罰金。
第1項之未遂犯罰之。
附表
編號 犯    罪     事     實 原     審     主     文 本  院  主  文 一  事實欄一所示  丙○○犯妨害公務執行罪，累犯，處有期徒刑柒月。 （被告丙○○）上訴駁回。 二 於108年9月23日下午甲○○將行動電話遺落在丙○○所駕駛之自用小客車上，於同日15時40分許，甲○○以門號0000000000號行動電話，撥打丙○○所持用門號0000000000號行動電話，由甲○○至丙○○停放在宜蘭縣五結鄉學進路與中正路三段路口處之自用小客車內取回行動電話後，丙○○以3,000元之價格販賣1包甲基安非他命予甲○○，甲○○並當場支付現金3,000元予丙○○（事實欄二部分）。 丙○○販賣第二級毒品，累犯，處有期徒刑柒年陸月。扣案之行動電話壹支（含門號○○○○○○○○○○號SIM 卡壹張）沒收；未扣案販賣毒品所得新臺幣叁仟元沒收，於全部或一部不能沒收或不宜執行沒收時，追徵其價額。 原判決撤銷。 丙○○販賣第二級毒品，累犯，處有期徒刑柒年陸月。扣案之行動電話壹支（含門號○○○○○○○○○○號SIM 卡壹張）沒收；未扣案販賣毒品所得新臺幣叁仟元沒收，於全部或一部不能沒收或不宜執行沒收時，追徵其價額。 三 於108年10月5日4時許，丙○○至藍嘉鈞所居住之宜蘭縣○○鄉○○路○段000號，由丙○○無償提供僅供施用1次數量（無證據證明淨重達10公克以上）之甲基安非他命供藍嘉鈞施用，而轉讓第二級毒品甲基安非他命予藍嘉鈞（事實欄三所示）。 丙○○明知為禁藥而轉讓，累犯，處有期徒刑柒月。 （被告丙○○）上訴駁回。 四 於108年7月23日20時26分、21時17分、21時26分許，游大勝以其持用之門號0000000000號行動電話，與丙○○所持用門號0000000000號行動電話，聯繫見面及購買甲基安非他命事宜後，於同日21時30分許，由丙○○至宜蘭縣南澳鄉東澳國小旁，以2,000元之價格販賣1包甲基安非他命予游大勝，游大勝並當場支付現金2,000元予丙○○（事實欄二部分）。 丙○○販賣第二級毒品，累犯，處有期徒刑柒年肆月。扣案之行動電話壹支（含門號○○○○○○○○○○號SIM 卡壹張）沒收；未扣案販賣毒品所得新臺幣貳仟元沒收，於全部或一部不能沒收或不宜執行沒收時，追徵其價額。 原判決撤銷。 丙○○販賣第二級毒品，累犯，處有期徒刑柒年壹月。扣案之行動電話壹支（含門號○○○○○○○○○○號SIM 卡壹張）沒收；未扣案販賣毒品所得新臺幣貳仟元沒收，於全部或一部不能沒收或不宜執行沒收時，追徵其價額。 五 於108年7月28日14時38分、14時57分、15時8 分、18時14分許，游大勝以其持用之門號0000000000號行動電話，與丙○○所持用門號0000000000號行動電話，聯繫見面及購買甲基安非他命事宜後，於同日19時許，在宜蘭縣南澳鄉東澳火車站外，丙○○以1,000元之價格販賣1包甲基安非他命予游大勝，游大勝並當場支付現金1,000元予丙○○（事實欄二部分）。 丙○○販賣第二級毒品，累犯，處有期徒刑柒年貳月。扣案之行動電話壹支（含門號○○○○○○○○○○號SIM 卡壹張）沒收；未扣案販賣毒品所得新臺幣壹仟元沒收，於全部或一部不能沒收或不宜執行沒收時，追徵其價額。 原判決撤銷。 丙○○販賣第二級毒品，累犯，處有期徒刑柒年壹月。扣案之行動電話壹支（含門號○○○○○○○○○○號SIM卡壹張）沒收；未扣案販賣毒品所得新臺幣壹仟元沒收，於全部或一部不能沒收或不宜執行沒收時，追徵其價額。 六 於108年8月16日13時59分、14時7分許，游大勝以其持用之門號0000000000號行動電話，與丙○○所持用門號0000000000號行動電話，聯繫購買甲基安非他命事宜後，於同日14時17分許，在宜蘭縣蘇澳鎮蘇澳海事學校旁，丙○○以1,000元之價格販賣1包甲基安非他命予游大勝，游大勝並當場支付現金1,000元予丙○○（事實欄二部分）。 丙○○販賣第二級毒品，累犯，處有期徒刑柒年貳月。扣案之行動電話壹支（含門號○○○○○○○○○○號SIM 卡壹張）沒收；未扣案販賣毒品所得新臺幣壹仟元沒收，於全部或一部不能沒收或不宜執行沒收時，追徵其價額。 原判決撤銷。 丙○○販賣第二級毒品，累犯，處有期徒刑柒年壹月。扣案之行動電話壹支（含門號○○○○○○○○○○號SIM 卡壹張）沒收；未扣案販賣毒品所得新臺幣壹仟元沒收，於全部或一部不能沒收或不宜執行沒收時，追徵其價額。